【裁判字號】    89,易,1523
【裁判日期】    890613
【裁判案由】    違反著作權法
【裁判全文】
臺灣臺中地方法院刑事判決                        八十九年度易字第一五二三號
    公  訴  人  台灣台中地方法院檢察署檢察官
    被      告  丙○○
右列被告因違反著作權法案件，經檢察官提起公訴（八十九年度偵字第三四一三號）
，本院判決如左：
        主  文
丙○○以明知為侵害著作權之物而意圖散布而陳列之方法，侵害他人著作權，處有期
徒刑參月。如易科罰金，以參佰元折算壹日。
扣案之「貞子迷咒」錄影帶貳捲均沒收。
        事  實
一、丙○○係設於台中市○○路○段一三五之一號「星禾唱片批發倉儲」之負責人，
    明知其於民國八十八年九月二十日，以每捲新台幣（下同）一百六十三元之代價
    ，向國霖公司所購得片名「貞子迷咒」之錄影帶二捲，係由日商角川書店株式會
    社授權學者股份有限公司（下稱學者公司），再授權好朋友電影股份有限公司（
    下稱好朋友公司）為台灣地區獨家代理商，享有重製、出售、出租及發行等視聽
    著作財產權，竟意圖散布而陳列之犯意，於八十八年九月二十日以後某日起，未
    經好朋友公司同意及授權，將前揭錄影帶二捲陳列於上開店內，供不特定人前來
    選購。嗣於同年十一月十五日十四時十五分許，經警在上址查獲，並扣得上開侵
    害著作權之錄影帶二捲。
二、案經好朋友公司訴由台中市警察局第三分局報請臺灣台中地方法院檢察署檢察官
    偵查起訴。
    理  由
一、訊據被告丙○○固坦承於其經營之「星禾唱片批發倉儲」陳列「貞子迷咒」錄影
    帶二捲之事實，惟矢口否認有違反著作權法犯行，辯稱：伊被查獲之「貞子迷咒
    」錄影帶二捲係向國霖公司購得，並不知該錄影帶係盜版品云云。經查：
（一）按「貞子迷咒」影片係原著作權人日商「角川書店株式會社」於八十八年六月
      一日授權台灣之「學者股份有限公司」享有該著作之錄影帶（含ＶＣＤ）發行
      權及公開播映權，並由「學者股份有限公司」再將該等著作財產權授與好朋友
      公司，此有「角川書店株式會社」出具之獨家專屬授權証明書影本及學者股份
      有限公司出具之版權證明書影本各一份在卷可稽，好朋友公司為本件「貞子迷
      咒」視聽著作之台灣地區發行權人應可認定；又本件「貞子迷咒」視聽著作係
      日本公司角川書店，於一九九九年一月二十三日首次發行，並於同年七月十四
      日在台灣地區開始公開上映等事實，並有該著作之原產地證明書、首次發行証
      明書及中國時報八十八年七月十四日電影版報紙影本各一份在卷可按。依「北
      美事務協調委員會與美國在台協會著作權保護協定」（以下簡稱中美著作權協
      定）第一條第四項之規定，本件著作既係在伯恩公約會員國日本首次發行，且
      於一年內由我國法人「學者股份有限公司」以書面協議取得台灣地區錄影帶及
      ＶＣＤ之獨家發行權，並由「學者股份有限公司」再將該等著作財產權授與我
      國之「好朋友公司」，且由好朋友公司在我國境內對公眾發行，好朋友公司既
      係中華民國公司，自為上述中美著作權協定所保護之對象。至於本件著作之原
      始著作人係日本公司，而非美國人或中華民國人之事實對上述中美著作權協定
      第一條第四項之適用應無影響。蓋依上揭中美著作權協定第三條第一項之規定
      ，協定雙方領域內受保護之人所創作之著作，無論其著作發行與否，均受保護
      ，故美國人與中華民國人之著作，依此規定，無論發行與否，已當然受保護。
      從而，同協定第一條第四項所保護者，應係美國人與本國人以外之他國人之著
      作而由美國人或中華民國人以書面取得該著作專屬權（exclusive right(s)）
      ，並合於在中美任何一方參加之多邊著作權公約會員國內發行後一年內，取得
      上述專屬權，並在任何一方領域內對公眾流通之條件者，而非指中華民國人或
      美國人之著作甚明。綜此而論，好朋友公司取得之本件專屬著作財產權依著作
      權法第四條但書之規定，自為我國著作權法保護之著作。
（二）被告雖辯稱不知該錄影帶係盜版品云云，惟被告為經營該行業之人，對何者係
      有版權、可供販賣之錄影帶，豈有不知之理？而本件扣案錄影帶係盜版品之事
      實，業經告訴人代理人乙○○、甲○○分別指訴綦詳，且扣案之錄影帶並無行
      政院新聞局之局錄號碼，明顯可知係盜版品，不得供作出租或販賣之用，此有
      前揭錄影帶二捲扣案可資佐證，及被告陳列於店內架上之照片附卷可稽，被告
      所辯，顯係卸責之詞，不足採信。本件事證明確，被告犯行堪予認定。
二、核被告所為，係違反著作權法第九十三條第三款以第八十七條第二款所規定明知
    為侵害著作權之物意圖散布而陳列之方法侵害他人之著作權罪。爰審酌被告並無
    前科，有臺灣臺中地方法院檢察署刑案資料查註紀錄表，其品行、智識程度，犯
    罪之動機、手段、所生之危害，陳列之錄影帶為二捲，及未坦承犯行等一切情狀
    ，量處如主文所示之刑，並諭知易科罰金之折算標準，以資懲警。扣案之錄影帶
    二捲，為被告所有，且供犯本罪所用之物，爰依刑法第三十八條第一項第二款之
    規定宣告沒收。
據上論斷，應依刑事訴訟法第二百九十九條第一項前段，著作權法第九十三條第三款
、第八十七條第二款，刑法第十一條前段、第四十一條、第三十八條第一項第二款，
罰金罰鍰提高標準條例第二條，判決如主文。
本案經檢察官葉芳如到庭執行職務
中      華      民      國      八十九      年      六    月    十三    日
                                    臺灣臺中地方法院刑事第四庭
                                        法  官  卓  進  仕
右正本證明與原本無異。
如不服本判決，應於判決送達後十日內向本院提出上訴狀，上訴於臺灣高等法院臺中
分院（須附繕本）。
                                        書記官
中      華      民      國      八十九      年      六    月    十三    日
附錄本判決論罪科刑之法條：
著作權法第九十三條第三款
有左列情形之一者，處二年以下有期徒刑，得併科新臺幣十萬元以下罰金：
三、以第八十七條各款方法之一侵害他人之著作權者。
著作權法第八十七條第二款
有下列情形之一者，除本法另有規定外，視為侵害著作權或製版權：
二、明知為侵害著作權或製版權之物而散布或意圖散布而陳列或持有或意圖營利而交
    付者。


司法院資訊處製作；財團法人民間司法改革基金會備份。
